【裁判字號】    99,簡上,100
【裁判日期】    990713
【裁判案由】    毒品危害防制條例
【裁判全文】
臺灣高雄地方法院刑事判決             99年度簡上字第100號
上  訴  人  臺灣高雄地方法院檢察署檢察官
被      告  甲○○
上列上訴人因被告違反毒品危害防制條例案件，不服本院中華民
國99年1 月26日99年度審簡字第175 號第一審刑事簡易判決（檢
察官起訴案號：98年度毒偵字第6350號，嗣經裁定改為簡易程序
），提起上訴，本院管轄之第二審合議庭判決如下：
    主  文
原判決撤銷。
甲○○施用第一級毒品，處有期徒刑伍月，如易科罰金，以新臺
幣壹仟元折算壹日。
    事  實
一、被告甲○○前於民國93年間，因施用毒品案件，經本院以93
    年度毒聲更字第9 號裁定送觀察、勒戒後，認無繼續施用毒
    品之傾向，於93年11月2 日執行完畢釋放，並經臺灣高雄地
    方法院檢察署檢察官以93年度毒偵字第2626號為不起訴處分
    確定。詎其於前開觀察、勒戒執行完畢釋放後5 年內，仍不
    知悔改並絕離毒癮，明知海洛因係毒品危害防制條例第2 條
    第2 項第1 款所管制之第一級毒品，不得非法持有、施用，
    竟基於施用第一級毒品海洛因之犯意，於98年9 月18日17時
    許，在高雄市○○區○○路22巷1 號住處內，以針筒注射方
    式，施用第一級毒品海洛因1 次。嗣於同日19時10分許，因
    竊盜案件為警查獲，於警方未發覺其施用第一級毒品犯行前
    ，主動在警詢中自承其上述施用第一級毒品海洛因犯行，而
    願接受裁判，且經其同意採尿送驗後，結果呈嗎啡陽性反應
    ，始知悉上情。
二、案經高雄縣政府警察局仁武分局報告臺灣高雄地方法院檢察
    署檢察官偵查起訴。
    理  由
一、按法院或檢察官得囑託醫院、學校或其他相當之機關、團體
    為鑑定，或審查他人之鑑定，並準用第203 條至第206 之1
    之規定，刑事訴訟法第208 條第1 項定有明文。又檢察官因
    實務現實需求，就特定案件類型認當然有鑑定之必要者，基
    於檢察一體原則，得由該管檢察長概括選任鑑定機關，是司
    法警察等偵查輔助人員於案件未移送檢察官偵辦前之調查犯
    罪階段，依據檢察長之概括授權，先行將證物送請檢察機關
    預先核定之專責鑑定人或鑑定機關實施鑑定，該鑑定人或鑑
    定機關亦應視同受承辦檢察官所選任或囑託而執行鑑定業務
    ，其等出具之書面鑑定報告應屬刑事訴訟法第206 條所定之
    傳聞例外，當具有證據能力。查本案卷附之臺灣檢驗科技股
    份有限公司（下稱臺灣檢驗科技公司）濫用藥物尿液檢驗報
    告，為員警於採集被告甲○○尿液檢體後，依轄區檢察署檢
    察長之概括授權囑託，將檢體送往臺灣檢驗科技公司檢驗之
    濫用藥物尿液檢驗報告，為該公司受轄區檢察長概括授權囑
    託執行鑑定事務所出具之書面鑑定報告，依刑事訴訟法第
    208 條第1 項準用同法第206 條第1 項之規定，為傳聞法則
    之例外，應得作為證據。
二、按被告以外之人於審判外之陳述，雖不符刑事訴訟法第159
    條之1 至之4 之規定，然經當事人於審判程序同意作為證據
    ，法院審酌該言詞陳述或書面陳述作成時之情況，認為適當
    者，亦得為證據。又當事人、代理人或辯護人於法院調查證
    據時，知有第159 條第1 項不得為證據之情形，而未於言詞
    辯論終結前聲明異議者，視為有前項之同意，同法第159 條
    之5 亦有明文。查本案所引用之高雄縣政府警察局仁武分局
    澄觀派出所偵辦毒品案件尿液採證對照表，雖無刑事訴訟法
    第159 條之1 至第159 條之4 或其他規定之傳聞證據例外情
    形，然業經本院審理時予以提示並告以要旨，且各經檢察官
    及被告表示意見，當事人已知上述證據乃屬傳聞證據，惟迄
    至本案言詞辯論終結前均未對該證據聲明異議，依上開規定
    ，已擬制同意其有證據能力，且本院審酌該傳聞證據作成時
    之狀況，並無不宜作為證據之情形，應認於本案有證據能力
    。
三、被告於前揭時、地施用海洛因1 次之事實，迭據被告自警詢
    即始終坦承不諱，而被告為警所採集之尿液，經送臺灣檢驗
    科技公司，以酵素免疫分析法（EIA ）初步檢驗，再以氣相
    層析質譜儀分析法（GC／MS）確認，已逾濫用藥物尿液檢驗
    作業準則第18條所定之陽性判定標準，檢驗結果呈嗎啡陽性
    反應，有該公司98年9 月28日濫用藥品尿液檢驗報告及高雄
    縣政府警察局仁武分局澄觀派出所偵辦毒品案件尿液採證對
    照表附卷可稽，足認被告之自白應與事實相符，自可採為認
    定事實之證據。本件事證明確，被告施用第一級毒品之犯行
    洵堪認定。
四、按海洛因為毒品危害防制條例第2 條第2 項第1 款所稱之第
    一級毒品，不得施用、持有。次按觀察、勒戒或強制戒治執
    行完畢釋放後，5 年內再犯第10條之罪者，應依一般刑事訴
    訟程序予以起訴論罪科刑，此觀諸毒品危害防制條例第20條
    、第23條第2 項規定自明。被告曾於93年間因施用毒品案件
    ，經本院以93年度毒聲更字第9 號裁定送觀察、勒戒後，認
    無繼續施用毒品傾向，於93年11月2 日執行完畢釋放，並經
    臺灣高雄地方法院檢察署檢察官以93年度毒偵字第2626號不
    起訴處分確定，有臺灣高等法院被告前案紀錄表在卷可參，
    其於前開觀察、勒戒執行完畢釋放後5 年內，復於98年9 月
    18日17時許，施用第一級毒品海洛因1 次，則公訴人予以起
    訴，尚無不合，本院自得依法論科。
五、又按海洛因係屬毒品危害防制條例第2 條第2 項第1 款所稱
    之第一級毒品，依法不得非法持有、施用。被告施用海洛因
    之行為，係犯毒品危害防制條例第10條第1 項之施用第一級
    毒品罪。其施用第一級海洛因毒品前持有該毒品之低度行為
    ，應被其施用之高度行為所吸收，不另論罪。又被告於犯罪
    後，就其未被發覺之施用第一級毒品犯行，於98年9 月19日
    在高雄縣政府警察局仁武分局澄觀派出所內向警員自首而接
    受裁判等情，業據證人乙○○稱：「當時我們是先查到被告
    行竊，被告當時是否有吸毒，依目視是沒有辦法判斷，當時
    被告身上也沒有毒品，身體狀況還好，沒有毒癮發作情況，
    是看前案紀錄，發現他有毒品前科，問他是否有吸毒，他就
    說有，並且願意配合警方驗尿，是這樣才查到被告有吸毒」
    （見本院卷第63頁）等語明確，是被告於員警知悉其本件犯
    行之具體時間、地點、施用方法、毒品種類以前，自承有施
    用毒品而接受裁判，合於自首要件，爰依刑法第62條前段規
    定減輕其刑。
六、原審予以論罪科刑及，檢察官上訴意旨認原審量刑過輕，固
    非無見。惟本件屬於被告自首，已如上述，原審漏未審酌，
    量刑基礎業已變更而不存在，所為量刑，即非妥恰，自應撤
    銷改判。本院審酌海洛因戕害身心，而被告前因施用毒品經
    送觀察、勒戒，猶不思戒絕革除惡習，再為本件施用毒品犯
    罪，顯見戒毒之意志不堅，惟念其犯後坦認犯行，實有悛悔
    之意，犯後態度尚佳，且其施用毒品所生危害，實以自戕身
    心健康為主，對於他人生命、身體、財產等法益，並無明顯
    而重大之實害，兼衡其犯罪動機、目的、手段係在滿足一己
    之毒癮等一切情狀，爰量處有期徒刑5 月，並諭知易科罰金
    之折算標準。
據上論斷，應依刑事訴訟法第455 條之1 第3 項、第369 條第1
項前段、第364 條、第299 條第1 項前段，毒品危害防制條例第
10條第1 項，刑法第11條前段、第41條第1 項前段、第62條前段
，判決如主文。
本案經檢察官丙○○到庭執行職務。
中    華    民    國    99    年    7     月    13    日
                  刑事第八庭  審判長法  官  王伯文
                                    法  官  蔣志宗
                                    法  官  謝宗翰
以上正本證明與原本無異。
如不服本判決應於收受送達後10日內向本院提出上訴書狀，並應
敘述具體理由；如未敘述上訴理由者，應於上訴期間屆滿後20日
內向本院補提理由書（均須按他造當事人之人數附繕本）「切勿
逕送上級法院」。
中    華    民    國    99    年    7     月    13    日
                                    書記官  李宗諺
附錄本判決論罪科刑法條：
毒品危害防制條例第10條第1 項：
施用第一級毒品者，處6 月以上5 年以下有期徒刑。

司法院資訊處製作；財團法人民間司法改革基金會備份。
